臺灣高雄地方法院民事裁定　　　　　 99年度消債聲字第199號
聲　請　人　陳淑芬
上列聲請人因消費者債務清理事件聲請免責，本院裁定如下：
    主    文
聲請人陳淑芬不免責。
    理    由
一、按債務人有下列各款情形之一者，法院應為不免責之裁定，
    但債務人證明經普通債權人全體同意者，不在此限：一、於
    七年內曾依破產法或本條例規定受免責；二、隱匿、毀損應
    屬清算財團之財產，或為其他不利於債權人之處分；三、捏
    造債務或承認不真實之債務；四、因浪費、賭博或其他投機
    行為，致財產顯然減少或負擔過重之債務，而生開始清算之
    原因；五、於清算聲請前一年內，已有清算之原因，而隱瞞
    其事實，使他人與之為交易致生損害；六、明知已有清算原
    因之事實，非基於本人之義務，而以特別利於債權人中之一
    人或數人為目的，提供擔保或消滅債務；七、隱匿、毀棄、
    偽造或變造帳簿或其他會計文件之全部或一部，致其財產之
    狀況不真確；八、故意於財產及收入狀況說明書為不實之記
    載，或有其他故意違反本條例所定義務之行為，消費者債務
    清理條例第134 條定有明文。又按消費者債務清理制度並非
    在使債務人恣意消費所造成之債務，轉嫁予債權人負擔，債
    務人免責制度，應在鼓勵勤勞誠實之債務人，而非縱容債務
    人奢侈浪費，倘債務人於聲請清算前之相當期間內，利用信
    用金融之機會，恣意為非屬通常生活所需之鉅額消費或作奢
    侈性、浪費性之消費，而不在意日後履行返還之能力，反而
    算計消費者債務清理條例中之免責制度，濫用清算程序以規
    避其應負擔之償還責任，自與消費者債務清理條例之立法本
    旨有違。
二、經查：
（一）聲請人前依消費者債務清理條例聲請更生事件，經本院裁
      定開始更生程序，惟聲請人所提之更生方案始終未能依消
      費者債務清理條例第60條規定獲得債權人會議之可決，且
      債權人均具狀表示不同意更生方案，尚難認其條件係屬公
      允，不符得由法院逕以裁定認可更生方案之要件，而開始
      清算程序，嗣經本院司法事務官審酌聲請人之戶籍謄本、
      稅務電子閘門財產所得調件明細表所載，認相對人名下財
      產應不敷清償財團費用及債務，而依法終止清算程序確定
      在案，有本院98年度司執消債清字第69號卷證可稽。
（二）本件清算程序終止後，經函詢各債權人是否同意聲請人為
      免責，債權人台新國際商業銀行股份有限公司（下稱台新
      銀行）、玉山商業銀行股份有限公司（下稱玉山銀行）、
      國泰世華商業銀行股份有限公司（下稱國泰世華銀行）、
      台北富邦商業銀行股份有限公司（下稱台北富邦銀行）、
      渣打國際商業銀行股份有限公司（下稱渣打銀行）、中國
      信託商業銀行股份有限公司（下稱中國信託銀行）、聯邦
      商業銀行股份有限公司（下稱聯邦銀行）、兆豐國際商業
      銀行股份有限公司（下稱兆豐銀行）、遠東國際商業銀行
      股份有限公司（下稱遠東銀行）均表示不同意聲請人免責
      ，此有各該公司之函件在卷可稽（見本院卷第25至66頁）
      ，則聲請人應否為免責，自繫於其是否不具前揭消費者債
      務清理條例第134 條規定之消極事由而定。
（三）聲請人之債務總額為新臺幣（下同）1,861,118 元，此有
      債權表附於本院98年度司執消債清字第69號卷內可查，而
      經本院依職權向聲請人之債權人函詢其現金卡、信用卡消
      費情況情形，查知聲請人於91年7 月以遠東信用卡代償永
      豐銀行35,000元、台北富邦銀行信用卡85,000元，合計12
      0,000 元；91年10月間以兆豐銀行信用卡預借現金19,000
      元；92年10月向台新銀行預借現金290,000 元；93年2 月
      向玉山銀行預借現金70,000元、93年3 月向遠東銀行預借
      現金200,000 元、93年6 月向聯邦銀行預借現金50,000元
      、93年8 月向國泰世華銀行預借現金80,000元；94年3 月
      向遠東銀行預借現金17,000元、94年7 月向聯邦銀行預借
      現金80,000元、94年8 月向國泰世華銀行預借現金320,00
      0 元、94年9 月以國泰世華信用卡代償100,000 元、94年
      9 月向中國信託銀行預借現金120,000 元、94年11月以台
      北富邦銀行信用卡預借現金30,000元、94年12月以台北富
      邦銀行信用卡預借現金8,000 元、94年12月向渣打銀行預
      借現金400,000 元，此有上開債權人交易往來明細、陳報
      狀在卷可按（見本院卷第25至75頁），則依上開資料顯示
      ，聲請人前開月份單月向銀行借款即達17,000元至408,00
      0 元，又聲請人陳稱其每月生活費用及扶養費僅約16,510
      元，其聲請前2 年之收入合計432,000 元，平均每月收入
      18,000元，此有財產及收入狀況說明書、更生方案附於本
      院卷內可稽（見本院卷第49頁），聲請人之薪資應足以支
      應其日常生活必要費用，且尚有餘額而無庸借款支應生活
      ，又聲請人亦無陳報有何經濟變故需大筆花費之事由，惟
      其卻於上開期間每月大量借款，借款金額甚至已高於其薪
      資收入之22倍，此足見其舉債用途顯已逾越日常生活必要
      支出範圍而有浪費之情事。
三、綜上所述，本院認聲請人有消費者債務清理條例第134 條第
    4 款之事實，而不宜依消費者債務清理條例第135 條之規定
    予以免責，另審酌本件已據各債權人具狀表示應予聲請人不
    免責之裁定，足見聲請人確未獲有全體債權人同意免責，則
    依前開規定，本件聲請人不得免責，爰裁定如主文。
中    華    民    國   100    年    1     月    21    日
                  民事第五庭法  官  秦慧君
以上正本係照原本作成。
如對本裁定抗告須於裁定送達後10日內向本院提出抗告狀，並繳
納裁判費新臺幣1,000元。
中    華    民    國   100    年    1     月    21    日
                            書記官  鄭筑尹